臺灣彰化地方法院刑事判決
111年度原訴字第14號
公  訴  人  臺灣彰化地方檢察署檢察官
被      告  楊子緯




指定辯護人  簡敬軒律師
上列被告因加重詐欺等案件，經檢察官提起公訴（110年度偵字
第9842號、第10788號、第11854號、第12533號、110年度偵緝字
第510號），除被訴參與犯罪組織部分外，本院依簡式審判程序
判決如下：
    主  文
楊子緯犯三人以上共同冒用公務員名義詐欺取財罪，處有期徒刑
一年二月。　　
    犯罪事實及理由
一、本案根據被告之自白、證人江冠錡、李佳穎、曾柏傑、陳堉
    琛、被害人之證詞、現場監視器畫面，可以認定以下犯罪事
    實：
    楊子緯為「麒開得勝」所屬之詐欺集團成員（參與犯罪組織
    部分，另為不受理判決），竟與江冠錡、李佳穎、曾柏傑、
    吳芳玉與詐欺集團成員，共同意圖為自己不法之所有，基於
    三人以上、冒用公務員名義共同詐欺取財、非法由自動付款
    設備取財、洗錢之犯意聯絡，於民國110年3月22日下午2時
    許，由不詳成員假冒中華電信人員撥打電話給程來發，謊稱
    有電話費新臺幣（下同）2萬8千多元待繳等語，之後，詐欺
    集團成員假冒「士林區陳分隊長」，向程來發謊稱涉嫌國際
    洗錢犯罪，又於翌日(23日)下午1時30分許，假冒檢察官，
    指示程來發去農會領款，並將款項及金融帳戶資料放在其指
    定的地點，程來發因而誤信為真，前往二林鎮農會提領45萬
    3,500元，並依指示將上述現金及二林農會存摺、金融卡等
    物，置放於彰化縣○○鎮○○路00號之空地上。吳芳玉依李佳穎
    、楊子緯之指示，前往該處收取，並於同日下午2時36分許
    起，在位於彰化縣○○鎮○○路0段000號之二林鎮農會，持程來
    發之金融卡，提領帳戶內之款項9萬9,000元，之後，吳芳玉
    即至位於彰化縣○○市○○路0段00號「光南大批發員林店」對
    面的巷子，將所領得之現金、金融卡、存摺等物，交付給前
    來收取之江冠錡。江冠錡再依集團之指示，帶至臺中市北屯
    區交給曾柏傑，曾柏傑再轉交給其他成員，因而成功掩飾、
    隱匿詐欺不法所得之去向。
二、論罪科刑：
　㈠核被告所為，係犯刑法第339條之4第1項第1款、第2款之三人
    以上冒用公務員名義共同詐欺取財罪、同法第339條之2第1
    項之非法由自動付款設備取財罪、洗錢防制法第14條第1項
    之洗錢罪。
　㈡被告以一行為同時觸犯上開罪名，為想像競合犯，應從一重
    論以加重幫助詐欺取財罪，公訴人認為成立數罪，容有誤會
    。
　㈢公訴人雖未認定被告構成非法由自動付款設備取財罪，但此
    部分之事實，已經在起訴書之犯罪事實欄內清楚載明，且與
    已起訴之部分，間有想像競合犯之裁判上一罪關係，應為起
    訴效力所及（本院審理時已經告知），應併予審理判決。
　㈣被告就前述犯行，與上開犯罪事實部分所示之人，有犯意聯
    絡與行為分擔，應為共同正犯。
　㈤被告就上開洗錢犯行，已於偵查及本院審理時自白，應依洗
    錢防制法第16條第2項減輕其刑（雖然此部分之犯行為想像
    競合犯，應從一重論以加重詐欺取財罪，但想像競合犯本質
    為數罪，在決定處斷刑時，仍應考慮輕罪之加重、減輕其刑
    之規定，因為這樣才能比較何者為較重之刑，且決定輕罪封
    鎖效果之量刑下限）。
　㈥爰審酌被告在本案擔任指揮車手之角色，本案被害人因此受
    有受有莫大之金錢損失，實屬可議，但被告年紀尚輕，思慮
    難免較為不周，其於本案案發之前，並無任何前科，素行良
    好，被告並非中低收入戶，其於本院審理時自述：我的學歷
    是高職肄業，目前未婚、沒有小孩，現在與女友同住，目前
    從事洗碗工，月薪約3萬8,000元，因為為了要幫朋友，才會
    參與本案等語之教育程度、家庭生活、經濟狀況與犯罪動機
    ，辯護人表示：被告年紀很輕，誤交損友，本案與臺南地方
    法院的案件，是基於同樣的事實，請考量被告已經坦承犯行
    ，知道悔改，被告本有和解之意，但被害人表示不再向被告
    求償，請從輕量刑等詞之意見，公訴人對於量刑並無意見被
    害人已經與同案被告李佳穎、曾柏傑達成和解，損害已經獲
    得全部填補，被害人並未請求被告賠償其他損失，可見被告
    於犯罪後試圖彌補損害，根據卷內臺灣臺南地方法院111年
    度原金訴字第4號判決，被告因參與犯罪組織之詐欺取財案
    件，業經判處應執行有期徒刑1年6月，本案已經不符合緩刑
    之要件等一切情狀，量處如主文所示之刑。
三、關於沒收：
　㈠無證據釋明被告已經實際獲得犯罪所得，依法無從宣告沒收
    。
  ㈡洗錢標的沒收：
  ⒈犯洗錢防制法第14條之罪，其所移轉、變更、掩飾、隱匿、
    收受、取得、持有、使用之財物或財產上利益，沒收之，同
    法第18條第1項前段定有明文。此一新增條文，擴大沒收的
    範圍，除了犯罪工具、犯罪所得的沒收外，亦兼及「被洗的
    錢」，以符合國際規範（可參考立法理由：修正第1項如下
    ：㈠FATF40項建議之第4項建議：各國應立法允許沒收洗錢犯
    罪行為人洗錢行為標的之財產）。
  ⒉但依刑法第11條規定：「本法總則於其他法律有刑罰、保安
    處分或沒收之規定者，亦適用之。但其他法律有特別規定者
    ，不在此限。」上開洗錢標的沒收的規定，雖然屬於特別法
    ，應該優先於刑法的適用，但關於被害人優先（刑法第38條
    之1第5項）、過苛條款（刑法第38條之2第3項），洗錢防制
    法沒有特別排除之明文，依據刑法第11條前段之規定，自得
    加以適用。
　⒊本案洗錢標的並未扣案，本院考量被告並非詐騙集團核心人
    物，所提領款項隨即全數交給詐欺集團上游成員，若予以沒
    收、追徵，應屬過苛，依據刑法第38條之2第3項之規定，不
    予宣告沒收、追徵。
四、被告被訴參與犯罪組織部分，本院另行審結。
五、依刑事訴訟法第273條之1第1項、第299條第1項前段，判決
    如主文。
六、本案經檢察官林裕斌提起公訴，檢察官林士富到庭執行職務
    。
中　　華　　民　　國　　111 　年　　9 　　月　　27　　日
                  刑事第三庭  法  官  陳德池
以上正本證明與原本無異。　
如不服本判決應於收受判決後20日內向本院提出上訴書狀，並應
敘述具體理由。其未敘述上訴理由者，應於上訴期間屆滿後20日
內向本院補提理由書(均須按他造當事人之人數附繕本)「切勿逕
送上級法院」。
告訴人或被害人對於判決如有不服具備理由請求檢察官上訴者，
其上訴期間之計算係以檢察官收受判決正本之日期為準。　　　
中　　華　　民　　國　　111 　年　　9 　　月　　28　　日
                              書記官  陳孟君
附錄論罪科刑法條全文：
中華民國刑法第339條之2第1項
意圖為自己或第三人不法之所有，以不正方法由自動付款設備取
得他人之物者，處3年以下有期徒刑、拘役或30萬元以下罰金。

中華民國刑法第339條之4第1項
犯第339條詐欺罪而有下列情形之一者，處1年以上7年以下有期
徒刑，得併科1百萬元以下罰金：
一、冒用政府機關或公務員名義犯之。
二、三人以上共同犯之。
三、以廣播電視、電子通訊、網際網路或其他媒體等傳播工具，
    對公眾散布而犯之。

洗錢防制法第2條
本法所稱洗錢，指下列行為：
一、意圖掩飾或隱匿特定犯罪所得來源，或使他人逃避刑事追訴
    ，而移轉或變更特定犯罪所得。
二、掩飾或隱匿特定犯罪所得之本質、來源、去向、所在、所有
    權、處分權或其他權益者。
三、收受、持有或使用他人之特定犯罪所得。

洗錢防制法第14條第1項
有第二條各款所列洗錢行為者，處7年以下有期徒刑，併科新臺
幣5百萬元以下罰金。